臺灣高等法院臺南分院刑事判決　　　　　　 九十一年度交上易字第二六一號　 Ｃ
　　　上　訴　人
　　　即　被　告　甲　○　○
右上訴人因過失致死案件，不服臺灣雲林地方法院九十年度交易字第二五四號中華民
國九十年十二月三十一日第一審判決（起訴案號：臺灣雲林地方法院檢察署九十年度
偵字第三八一三號），提起上訴，本院判決如左：
      主      文
原判決撤銷。
甲○○因過失致人於死，處有期徒刑拾月。
      事      實
一、甲○○於民國九十年九月十二日下午，駕駛車號ＲＬ－１８６２號（公訴人誤繕
    為ＲＬ－１８２１號）客貨兩用箱型車，由雲林縣大埤鄉往臺中（即由西往東）
    方向行駛，於同日下午二時四十分許，途經雲林縣大埤鄉嘉興村往豐田村之產業
    道路無號誌交岔路口時，原應注意車前狀況，隨時採取必要之安全措施，而依當
    時天候為晴天、日間有自然光線、路面乾燥、無缺陷、無障礙物及視距良好等客
    觀環境判斷，亦無不能注意之情事。詎甲○○行經上開無號誌之交岔路口，竟疏
    未注意車前狀況，適有蘇松武騎乘車號ＺＵＸ－０７７號輕機車，沿另一產業道
    路由北往南方向駛來，行經上開無號誌之交岔路口，左方車未暫停讓右方車先行
    ，即驟然駛入該交叉路口，甲○○見狀已閃避不及，致蘇松武所騎乘之機車前方
    碰撞甲○○所駕駛之客貨兩用箱型車左側後輪上方，造成蘇松武人車倒地，蘇松
    武因而受有頭部外傷、肋骨骨折、腹部鈍挫傷等傷害，引發出血性休克，經送醫
    急救仍於同日十六時三十分許不治死亡。甲○○於肇事後，隨即委託路人以電話
    報案，並於警員到達現場時，自首犯罪，而接受裁判。
二、案經雲林縣警察局斗南分局報請臺灣雲林地方法院檢察署檢察官相驗後自動簽分
    偵查起訴。
      理      由
一、訊之被告甲○○，對於右揭時地駕車不慎與被害人蘇松武所騎乘之機車發生碰撞
    ，造成被害人蘇松武倒地死亡等情固不否認，惟辯稱無過失，查依道路交通事故
    調查報告表所載：被告行駛之東西向道路寬八點四公尺，被害人行駛道路寬三點
    二三公尺，機車刮地痕在路口距東西向道路上庄寮十東十路電桿十三點四公尺，
    距南北向道路三點五八公尺，機車刮地痕長十八點四五公尺，機車停於刮地痕終
    點，被害人倒臥在距前開電桿二九點三公尺處，被告汽車跌落於路外，可見撞擊
    點應在機車刮地痕起點處，則車禍時被害人已到路口將近二分之一處，被告尚未
    達其東西向路口二分之一，故被告經過路口時應能看見被害人駛近，乃竟未注意
    讓其通過，仍貿然通過路口，再參之上開勘驗筆錄記載，被害人蘇松武所騎乘之
    車號ＺＵＸ－０７７號機車破損位置最高六十八公分，最低高三十九公分，車籃
    扭曲，凹陷處高五十五公分，而被告所駕駛之車號ＲＬ－１８６２號客貨兩用箱
    型車，左前大燈破裂，未發現有凹陷及撞擊痕跡，左後輪則有凹陷最低高為五十
    三公分，復參以上開驗斷書記載，被害人蘇松武身體正面平均散布有多處骨折及
    挫傷，並非侷陷於身體側面，足認被害人蘇松武是正面撞擊後死亡，是本案係被
    害人蘇松武騎乘機車正面撞擊被告所駕駛之客貨兩用箱型車左後輪上方處，足見
    被告係未注意車前狀況，致生車禍，此外並有雲林縣警察局道路交通事故調查報
    告表一紙、現場及肇事車輛照片二十六幀等物在卷可資佐證。而被害人蘇松武確
    係因本件車禍受傷死亡，亦經臺灣雲林地方法院檢察署檢察官督同檢驗員相驗屬
    實，製有驗斷書、相驗屍體證明書、勘驗筆錄等文書及相驗照片四幀附卷可稽。
    本件經本院囑託嘉雲區車輛行車事故鑑定委員會鑑定結果，亦認被告駕駛無牌（
    吊扣中）自小客車，行經無號誌交叉路口，未注意車前狀況，為肇事次因，被害
    人左方車未暫停讓右方車先行，為肇事主因，有鑑定報告附本院卷可憑，被告對
    車禍之發生確有過失，犯行應堪認定。
二、按道路交通安全規則第九十四條第三項規定：汽車行駛時，駕駛人應注意車前狀
    況並隨時採取必要之安全措施。本件被告駕駛車輛自應注意上開規定，小心駕駛
    謹慎為之，且依當時天候為晴天、日間有自然光線、路面乾燥、無缺陷、無障礙
    物及視距良好等客觀環境判斷，亦無不能注意之情事。詎被告甲○○行經無號誌
    之交岔路口，竟疏未注意車前狀況，致與被害人蘇松武之機車發生碰撞，其行為
    顯有過失。雖被害人蘇松武騎乘機車，行經上開肇事地點，亦疏未左方車暫停讓
    右方車通過，違反道路交通安全規則第一百零二第一項第二款規定，同屬有過失
    ，惟仍無從解免被告過失之責。被害人蘇松武確因本件車禍死亡，故被告之上開
    過失行為，與被害人蘇松武之死亡結果間，具有相當因果關係。本件事證明確，
    被告過失犯行堪以認定。
三、核被告甲○○所為，係犯刑法第二百七十六條第一項之過失致人於死罪。被告於
    肇事後，於偵查犯罪機關尚未發覺犯罪前，即委託他人以電話向警察機關報案，
    有被告之警訊筆錄、斗南分局大埤分駐所變死案件初步調查報告表各一份在卷可
    參，並於警員到達現場處理時坦承肇事，亦經證人即至現場處理之警員林小清於
    原審到庭結證明確，而接受裁判，符合自首之要件，應依刑法第六十二條前段規
    定，減輕其刑。
四、原審予以論罪科刑，固非無見，惟查被告之過失係疏未注意車前狀況，被害人之
    過失係疏未左方車暫停讓右方車先行，原審認雙方之過失均為未減速慢行，尚有
    未合，被告上訴意旨，否認有過失，而指摘原判決不當，雖無理由，惟原判決既
    有可議，自應由本院將原判決撤銷改判，爰審酌被告雖無犯罪紀錄，然過失所致
    之損害非輕，被告自陳因保險過期（原審卷十九頁），致被害人無法得到保險賠
    償，被告又拖延不與被害人家屬和解，賠償被害人家屬，且其駕照吊扣中，仍駕
    駛車輛等一切情狀，量處被告有期徒刑十月，以示懲儆。
據上論結，應依刑事訴訟法第三百六十九條第一項前段、第三百六十四條、第二百九
十九條第一項前段，刑法第二百七十六條第一項、第六十二條前段，罰金罰鍰提高標
準條例第一條前段，判決如主文。
本案經檢察官許仲瑩到庭執行職務。
中    華    民    國      九十一      年      九      月      十一      日
                                  臺灣高等法院臺南分院刑事第四庭
                                      審判長法官  陳    義    仲
                                            法官  林    永    茂
                                            法官  楊    子    莊
右正本證明與原本無異。
不得上訴。
                                      法院書記官  王    全    龍
中    華    民    國      九十一      年      九      月      十二      日
附錄法條：
刑法第二百七十六條第一項：因過失致人於死者，處二年以下有期徒刑、拘役或二千
                          元以下罰金。
